臺灣高等法院花蓮分院刑事判決　　　　　94年度上訴字第53號
　　上訴人即
　　被　　　告　丙○○
　　指定辯護人　乙○○律師
右上訴人即被告因違反毒品危害防制條例案件，不服臺灣花蓮地
方法院93年度訴字第73號，中華民國94年1月27日第一審判決（
起訴案號：臺灣花蓮地方法院檢察署93年度偵字第69號）提起上
訴，本院判決如左：
    主  文
上訴駁回。
    事  實
一、丙○○前曾犯懲治盜匪條例、麻醉藥品管理條例、毒品危害
    防制條例等案件，於92年1月9日執行完畢。猶不知悔改，於
    92年間，先行購入第一級毒品海洛因及第二級毒品安非他命
    之後，基於連續販賣毒品牟利之犯意，以0000000000號行動
    電話為聯絡工具，分別於下列時地販賣毒品於下列之人：
    （一）92年12月12日下午5時許，在花蓮縣新城鄉家樂福量
          販店旁停車場附近，以新台幣（下同）4000元之價格
          ，販賣第一級毒品海洛因予丁○○。
    （二）92年11月間起至同年12月23日止，在花蓮縣吉安鄉○○○○街42號住處，先後販賣第二級毒品安非他命約三
          、四次合計共5000元予甲○○施用。
    （三）92年12月15日，明知吳汝姍欲販賣價值2000元之第二
          級毒品安非他命牟利，因尚欠缺1000元之安非他命，
          竟基於幫助吳汝姍販賣第二級毒品之犯意，以上開電
          話與吳汝姍聯絡後，至花蓮縣壽豐鄉志學村橋下18之
          1號吳汝姍住處附近，以1000元之價格，交付第二級
          毒品安非他命1小包毛重約1公克予吳汝姍以供其販賣
          出貨。
    嗣經警對丙○○所使用之上開電話實施通訊監察並於93年1
    月7日持搜索票在丙○○所駕駛之車牌號碼Ｌ4–3115號車輛
    上，當場扣得其所有供販賣及施用之第2級毒品安非他命2小
    包（淨重為1.54公克，包裝重0.58公克）及其所有之前開供
    販賣第一級及第二級毒品所使用之0000000000號行動電話一
    支而查獲上情。
二、案經花蓮縣警察局鳳林分局報告臺灣花蓮地方法院檢察署檢
    察官偵查起訴。
    理  由
壹、程序部分：
一、起訴書所載之犯罪事實為被告丙○○「自不詳時間起至民國
    93年1月7日被查獲止」，「多次販售第一級毒品海洛因及第
    二級毒品安非他命予丁○○、綽號『文正』等人（詳細時間
    地點如附表所示）」，惟依照起訴書附表所載，被告販賣安
    非他命之時間係自「92年12月12日」起，且附表內並無被告
    販售毒品予綽號「文正」之人之記載，可知起訴書所載被告
    自「不詳時間起」販賣毒品、或售予綽號「文正」之人等語
    ，顯屬誤載，而公訴人於原審審理時亦當庭陳明起訴書之記
    載以附表為正確等語（見原審卷頁232），故本件起訴書所
    載被告販賣毒品之犯罪事實，應以附表為正確，先此敘明。
二、按「被告以外之人於審判外之言詞或書面陳述，除法律有規
    定者外，不得做為證據」；「被告以外之人於檢察事務官、
    司法警察官或司法警察調查中所為之陳述，與審判中不符時
    ，其先前之陳述具有較可信之特別情況，且為證明犯罪事實
    存否所必要者，得為證據」，刑事訴訟法第159條第1項、第
    159條之2分別定有明文。其中第159條之2所規定的「具有較
    可信之特別情況」是指證人於檢察事務官、司法警察官或司
    法警察調查中所為之陳述，與審判中不符，而其先前之陳述
    ，從客觀上之環境或條件等情況加以觀察，有足以取代審判
    中反對詰問之可信性保證者而言。證人所為之先前陳述，相
    較於審判中之陳述，是否具有更可信之特別情況，應依其陳
    述時外部之客觀情況，綜合比較判斷之，最高法院著有94年
    度台上字第1785號判決可資參照。本件證人丁○○、甲○○
    以及吳汝姍在警詢中所為之陳述，因為都是針對警方所依法
    取得之通訊監聽譯文之內容加以確認，應認為具有較為可信
    之特別情況，因此證人在警詢當中所為之陳述具有證據能力
    。
三、另外對於丁○○、甲○○以及吳汝姍依法取得之通訊監察錄
    音是否具有證據能力，由於究竟應該將通訊監察錄音視為供
    述證據或是非供述證據，而分別適用傳聞法則或者是證據排
    除法則，有所疑問，但是被告對於通訊監察錄音之證據能力
    在原審（原審卷頁77）以及本院審理（本院卷頁73）中均不
    爭執，因此該通訊監察錄音具有證據能力。
四、證人溫秀貞在警詢之陳述經檢察官在原審審理中陳明不引為
    本案之證據（原審卷頁二一○），亦併此敘明。
貳、認定事實之證據：
一、被告否認有何販賣海洛因或安非他命之犯行，經查：
    (1)被告販賣海洛因給丁○○部分：
      被告坦承其平日所使用之行動電話號碼為0000000000號（
      見原審卷頁237），而證人丁○○亦供承其綽號即為「黑
      順」（見偵查卷頁93），依卷附通訊監察譯文內容（見警
      卷頁37）為丁○○向被告拿4000元之海洛因，且被告亦有
      到家樂福地下道並聯絡丁○○；再者，證人丁○○於警詢
      中（偵查卷頁61）亦均坦承於前開電話中與被告是在談交
      易毒品之事，該次並在家樂福向被告購買第一級毒品海洛
      因4000元，每1000元海洛因是0.2公克等語明確，足證被
      告於92年12月12日下午5時許，確實有在家樂福旁停車場
      ，以4000元之價格販賣第一級毒品海洛因予丁○○無訛。
      至於證人丁○○於檢察官偵查中起初雖否認向被告購買海
      洛因，惟經檢察官逐一提示前開通聯紀錄內容後，乃坦承
      上情（偵查卷頁93），顯見證人丁○○起初是有意迴護被
      告而不願承認向被告購買海洛因，故證人丁○○於偵查中
      否認向被告購買海洛因之部分，應不足採信。且證人丁○○於本院審理中對於確實曾經從被告處取得海洛因，並且
      交付金錢之事實也再次陳述明確（本院卷頁109），雖然
      證人稱只是委請被告幫忙調貨，但是依照通訊監察錄音之
      內容都是證人用第二人稱與被告進行對話，例如在談價錢
      時，證人問被告「你硬的半個怎麼算」，對於交貨的量，
      證人對被告質問稱「剛才那個東西怎麼含袋才0.4而已」
      ，被告既然自己可以決定價格，又可以向證人談論所出售
      毒品應交付的數量，足證被告是以自己營利之意思以及名
      義出售毒品，證人所稱調貨，並不足資為有利被告之證據
      。被告雖辯稱：是約丁○○與朋友到家中交易海洛因云云
      ，惟證人丁○○已證稱是向被告購買海洛因，且其聯絡交
      易之對象亦為被告而非他人，已如前述，則被告所辯並非
      向伊購買云云，顯是卸責之詞，亦無足採。況且販賣海洛
      因為警方極力查緝之犯罪，被告如非販賣海洛因以牟利，
      其僅需介紹丁○○向他人購買毒品即可，又何需甘冒被查
      緝之風險而為丁○○調毒品以供其施用？從而，被告所辯
      並未販賣海洛因予丁○○云云，顯無可採，被告此部分之
      犯行應堪認定。
    (2)被告販賣安非他命予甲○○部分：
      證人甲○○經原審以及本院傳喚、拘提均未到庭，依卷附
      之電話監聽譯文所示（偵查卷頁40頁），在92年12月23日
      15時52分2秒，被告所使用之0000000000號行動電話與甲○○使用之0000000000號行動電話有通話，依其內容顯示
      甲○○是向被告購買硬的即安非他命毒品，而被告於原審
      法院93年1月9日訊問時亦坦承：確實有販賣安非他命給甲○○，以5000元5公克賣給他，約在上星期左右（92年12
      月20幾日）在我家裡賣給甲○○，共賣給他3、4次，是自
      92年11月2日結婚回花蓮後就陸續賣給他等語（見偵查卷
      頁30以下），參酌前開電話通聯紀錄，足見被告自白有販
      賣安非他命給甲○○之事實，與事實相符，而堪採信。
    (3)被告販賣安非他命予吳汝姍部分：
      依卷附電話監聽譯文（見警卷頁20）內容顯示，吳汝姍因
      欲出售2000元之安非他命而毒品數量不夠，乃轉而向被告
      調用一包硬的即安非他命，而被告亦明知吳汝姍並非欲供
      己吸用而是為了出貨即販賣毒品而向伊調貨，該通訊監聽
      錄音，經過證人吳汝姍確認曾經與被告講過這些話（原審
      卷頁199），吳汝姍在本院審理中先則證稱當時是打電話
      跟被告要安非他命吸用，被告也只是提供安非他命供她吸
      用，並不是做為轉售之用（本院卷頁105），但是對於向
      被告要求提供安非他命吸用的時間卻證稱是在93年間，與
      監聽錄音紀錄的時間是在92年間顯然不合，而且證人證稱
      是因為向被告索取安非他命的數量不足，因此轉而供己施
      用，但是對於如何得知被告所提供之安非他命數量不足，
      證人吳汝姍卻稱「被告交給我時，我看數量也不夠」對於
      調貨之數量是多少，吳汝姍稱應該是一公克多；對於被告
      所交付的數量，證人稱不到一公克；對於如何確定數量，
      證人吳汝姍卻稱「我有買過，我知道大概數量」，不到一
      公克與一公克多，差距甚微，豈有可能在被告交付時，未
      經磅秤，直接確認被告所交付的數量是否一公克，顯見證
      人吳汝姍在本院審理中所述不是向被告購買安非他命轉售
      ，並不可採信。而依照證人吳汝姍之陳述，反益足以證明
      被告確實有交付安非他命給證人吳汝姍之事實。從而，被
      告明知證人吳汝姍欲出貨販賣毒品牟利，因貨源不足而向
      伊調貨，竟仍然交付價值1000元之安非他命予吳汝姍，顯
      係基於幫助吳汝姍販賣第二級毒品安非他命之犯意，提供
      安非他命給賣主吳汝姍，而為販賣毒品之構成要件以外之
      行為可堪認定。
    (4)此外，並有被告於93年1月7日為警持搜索票扣得其所有供
      販賣及施用之第二級毒品安非他命二小包及被告坦承為其
      所有之供販賣第一級及第二級毒品所使用之0000000000
      號行動電話一支可證（警卷頁17）。而扣案前開安非他命
      經鑑驗結果，淨重為1.54公克，包裝重0.58公克，亦有法
      務部調查局檢驗通知書一份附卷可證（原審卷頁88）。
二、綜上，被告販賣第一級毒品海洛因予丁○○、幫助販賣第二
    級毒品安非他命予吳汝姍及販賣第二級毒品安非他命予甲○○之犯行，事證明確，被告所辯未販賣、是共同吸食或調貨
    云云，均無足採，應依法論科。
參、論罪科刑部分
一、核被告丙○○所為，係違反毒品危害防制條例第四條第一項
    販賣第一級毒品罪、同條第二項幫助販賣第二級毒品罪、同
    條第二項販賣第二級毒品罪。其幫助吳汝姍販賣第二級毒品
    之犯行與先後多次販賣第二級毒品予甲○○之犯行，時間緊
    接，所犯係基本構成要件相同之罪名，顯係基於概括犯意反
    覆為之，應依連續犯之規定論以較重之販賣第二級毒品罪並
    依法加重其刑。被告所犯販賣第一級毒品罪及連續販賣第二
    級毒品罪，犯意各別，行為亦殊，應分論併罰。公訴人起訴
    之犯罪事實雖未敘及被告於92年11月間起至同年12月23日止
    ，販賣毒品安非他命予甲○○之犯行，然該部分事實與公訴
    人起訴之犯罪事實，既具有連續犯之裁判上一罪關係，應為
    起訴效力所及，本院自得併予審究。又被告曾因如事實欄所
    述之罪，經法院判處應執行有期徒刑一年，並於92年1月9日
    執行完畢，此有台灣高等法院被告全國前案紀錄表一份在卷
    可按，其於五年內再犯本件有期徒刑以上之販賣第一級毒品
    及販賣第二級毒品罪，為累犯，應依法就販賣第二級毒品罪
    有期徒刑部分遞加重其刑（至於販賣第一級毒品罪部分法定
    刑為死刑或無期徒刑，均不得加重）。又販賣第一級毒品海
    洛因罪其法定刑為死刑或無期徒刑，毒品危害防制條例第四
    條第一項定有明文，惟被告販賣海洛因予丁○○之次數僅一
    次，價格及重量不多，如依上開規定科以上開法定最低度之
    刑，猶嫌過重，在客觀上足以引起一般人之同情，足可憫恕
    ，爰依刑法第五十九條規定，減輕其刑。爰審酌被告明知海
    洛因係屬戕害人身心之毒品，竟為貪圖暴利，鋌而走險而販
    賣，且販賣毒品為世界各國戳力查緝之萬國公罪，而安非他
    命足以使施用者導致精神障礙，性格異常，甚至造成生命危
    險之生理成癮性及心理依賴性，被告之行為嚴重戕害國民身
    心健康，其販賣毒品行為助長毒品蔓延於社會，擴大毒品危
    害，對社會造成之危害至深且鉅，惡性非輕，犯罪後復矢口
    否認犯行，顯無悔意等一切情狀，分別量處如主文所示之刑
    ，並定其應執行刑。
二、被告販賣毒品海洛因及安非他命之犯罪所得財物並未扣案，
    然其確有於右揭事實欄所載時、地，以4000元之價格販賣海
    洛因予丁○○、以1000元之價格幫助吳汝姍販賣安非他命、
    以5000元之價格販賣安非他命予甲○○，業詳述如前，計其
    販賣毒品海洛因所得為4000元，販賣安非他命所得為6000元
    ，均應依同條例第十九條第一項之規定宣告沒收之，如全部
    或一部不能沒收時，則依法以其財產抵償之。扣案之毒品安
    非他命2小包，經鑑驗結果均含甲基安非他命成分，合計淨
    重為1.54公克，包裝重0.58公克，依毒品危害防制條例第十
    八條第一項前段，不問屬於犯人與否，應沒收銷燬之。又被
    告就扣案上開毒品安非他命，除供己施用外，如甲○○有需
    要的話就賣給他等情，業據被告供述明確（見偵查卷頁30以
    下），則被告亦無法區分究欲以何部分供施用、何部分供販
    賣，故依主刑、從刑不可分原則，爰就上開安非他命2小包
    諭知沒收銷燬，併此敘明。另扣案被告所有0000000000號行
    動電話一支，被告供承為其所有之物（見原審頁235），且
    係供犯罪所使用之物，應依刑法第三十八條第一項第二款規
    定，予以宣告沒收。
肆、不另為無罪諭知部分：
一、公訴意旨另以被告於92年12月15日，在被告住處，販賣第一
    級毒品海洛因予吳汝姍，因認被告此部分亦涉嫌販賣第一級
    毒品罪嫌。
二、訊據被告堅詞否認販賣第二級毒品海洛因予吳汝姍，而證人
    吳汝姍於審理時亦否認向被告購買海洛因，依照檢察官所提
    出足以證明被告有此項犯行的監聽紀錄以及證人吳汝姍之警
    詢筆錄），依其對話內容亦不足以證明被告有何販賣海洛因
    予吳汝姍之行為，而公訴人復未能提出其他積極事證以資證
    明被告有何販賣海洛因予吳汝姍之犯行，故被告此部分之犯
    行即屬不能證明，惟公訴人認與前開有罪部分，有裁判上一
    罪之連續犯關係，爰不另為無罪之諭知，併此敘明。
伍、原審因而就被告有罪部分，論處被告罪刑，認事用法均無違
    誤，被告上訴否認犯行，為無理由，應予駁回。
陸、據上論斷，應依刑事訴訟法第368條判決如主文。
本案經檢察官崔紀鎮到庭執行職務。
中　　華　　　民　　　國　　94　年　　8　  月　 12  　日
                      審判長法  官  謝志揚
                            法  官  何方興
                            法  官  賴淳良
以上正本證明與原本無異。
如不服本判決，應於送達後10日內，向本院提出上訴狀。其未敘
述理由者，並應於提出上訴狀後10日內向本院補提理由狀 (須附
繕本)。
                            書記官  邱廣譽
中　　華　　　民　　　國　　94　年　　8  　月　 12  　日
附錄本判決論罪之法律條文：
毒品危害防制條例第四條第一項、第二項：
製造、運輸、販賣第一級毒品者，處死刑或無期徒刑，處無期徒
刑者，得併科新臺幣一千萬元以下罰金。
製造、運輸、販賣第二級毒品者，處無期徒刑或七年以上有期徒
刑，得併科新臺幣七百萬元以下罰金。
毒品危害防制條例第十八條第一項：
查獲之第一、二級毒品及專供製造或施用第一、二級毒品之器具
，不問屬於犯人與否，均沒收銷燬之；查獲之第三、四級毒品及
製造或施用毒品之器具，無正當理由而擅自持有者，均沒入銷燬
之。但合於醫藥、研究或訓練之用者，得不予銷燬。                                      毒品危害防
制條例第十九條第一項：
犯第四條至第九條、第十二條、第十三條或第十四條第一項、第
二項之罪者，其供犯罪所用或因犯罪所得之財物，均沒收之，如
全部或一部不能沒收時，追徵其價額或以其財產抵償之。
